【裁判字號】    98,易,190
【裁判日期】    980512
【裁判案由】    詐欺
【裁判全文】
臺灣桃園地方法院刑事判決               98年度易字第190號
公  訴  人  臺灣桃園地方法院檢察署檢察官
被      告  甲○○
                    （現在臺灣台北戒治所強制戒治中）
上列被告因詐欺案件，經檢察官提起公訴（97年度偵緝字第1586
號），本院判決如下︰
    主  文
甲○○幫助意圖為自己不法之所有，以詐術使人將本人之物交付
，處有期徒刑伍月，如易科罰金，以新臺幣壹仟元折算壹日。
    事  實
一、甲○○明知在金融機關開設帳戶，一般而言，僅需存入最低
    開戶金額即可開戶，並無特殊限制，且個人亦得同時在不同
    之金融機關申請數個帳戶使用，甚為簡便，而現今宵小猖獗
    ，不法集團為隱蔽身份，逃避警員查緝，並遂行犯罪起見，
    常有利用人頭帳戶存、領款，從事不法活動之情事，而得推
    見若隨意將其個人帳戶交給他人使用，有幫助該人所屬之犯
    罪集團從事詐欺犯罪之虞，竟仍基於幫助某詐欺集團犯詐欺
    取財罪之未必故意，於民國九十七年二月十五日不詳時間，
    在不詳地點，將其於九十五年十一月十三日，在渣打國際商
    業銀行大竹分行申辦之000000000000000號
    帳戶存摺、金融卡及密碼，交付給該詐欺集團之不詳成員使
    用。
二、該不詳詐欺集團成員在取得甲○○提供之上開帳戶存摺、金
    融卡及密碼後，即與其集團成員（實際人數不詳）共同意圖
    為自己不法之所有，並基於詐欺取財之犯意聯絡，於九十七
    年三月二十二日下午六時五十分許，由該詐欺集團內之不詳
    成員撥打自不詳管道取得之電話號碼，而聯絡上丙○○之後
    ，向洪女佯稱：伊是東森購物之客服人員，因洪女在向該台
    購物時錯誤設定付款方式，以致每月將會遭到扣款，需洪女
    自行至銀行的自動櫃員機解除原先的付款設定云云，使丙○○因此陷於錯誤，而於九十七年三月二十三日凌晨一時十分
    許，按該詐欺集團成員指示，在台北縣不詳地點操作自動櫃
    員機，將新臺幣（下同）十萬元匯入甲○○前開帳戶內。該
    詐欺集團成員並即於丙○○匯款後，遣人持甲○○交付之金
    融卡，將上揭丙○○匯入之款項提領一空。嗣丙○○在匯款
    後發覺有異，始報警處理，而循線查獲上情。
三、案經丙○○訴由臺北縣政府警察局三重分局移送臺灣新竹地
    方法院檢察署檢察官呈請臺灣高等法院檢察署檢察長核轉臺
    灣桃園地方法院檢察署檢察官偵查起訴。
    理  由
一、後引證人丙○○於警詢中之陳述，雖屬被告以外之人在審判
    外以言詞所為之傳聞證據，惟被告在本院準備程序中同意引
    用為證據，本院審酌上開筆錄作成時之情況，亦認為適當，
    依刑事訴訟法第一百五十九條之五第一項規定，上開警詢筆
    錄具有證據能力。至於被告之渣打國際商業銀行帳戶資料、
    丙○○匯款之自動櫃員機交易明細表等證據，均係金融機關
    從事金融業務上所需製作之紀錄文書或證明文書，且核無顯
    不可信之情況，依刑事訴訟法第一百五十九條之四第二款規
    定，此部分證據亦均有證據能力。
二、訊據被告甲○○固坦承於上開時間、地點，在渣打國際商業
    銀行大竹分行申辦000000000000000號帳戶
    使用之事實，惟矢口否認有何幫助詐欺之犯行，辯稱：伊將
    該帳戶的存摺、金融卡放在車子裡，九十六年底車子借給伊
    哥哥乙○○開的時候，在平鎮市○○路上連車子一起被偷云
    云。經查：
（一）丙○○如何遭某詐欺集團成員詐騙，將十萬元匯入被告在
      渣打國際商業銀行大竹分行申辦00000000000
      0000號帳戶，而該筆款項亦旋即遭該詐欺集團成員遣
      人持金融卡提領一空等事實，業經證人丙○○於警詢中指
      述在卷（臺灣新竹地方法院檢察署九十七年度偵字第四四
      五四號卷第三頁），並有丙○○匯款之自動櫃員機交易明
      細表、渣打國際商業銀行九十七年九月九日渣打商銀ＣＥ
      字第０九七０二八五五號函暨所附被告前開帳戶之帳戶資
      料各一份附卷可稽（同上卷第九頁，臺灣桃園地方法院檢
      察署九十七年度偵字第一六九五七號卷第十一頁至第二十
      三頁）。
（二）本件詐欺集團在誘騙丙○○匯款時，即已指定被告上開帳
      戶作為丙○○匯款之帳戶，事後並以金融卡從上揭帳戶中
      提領該筆匯款，可見前開帳戶確係由該詐欺集團使用無疑
      。而按，金融機關帳戶之存摺、金融卡係存戶持有該帳戶
      內款項之證明，金融卡更有自提款機即時提取該帳戶內之
      款項、轉帳，甚至變更提款密碼、臨時借支現金等功能，
      由重要性、方便性而言，設非存戶隨身攜帶，亦必妥為保
      存，不使之輕易外流，甚且，銀行等金融機關不僅均要求
      存戶設定存摺、金融卡密碼，且有提供即時掛失、止付等
      服務，以防存戶之提款卡遺失或遭人盜用。以此論之，本
      件詐欺集團欲使用上揭帳戶，如非由開設帳戶之本人提供
      相關之存摺、提款卡及密碼，並任其使用不予掛失，實屬
      難能。被告在檢察官偵查中亦坦承上開帳戶係伊申請、使
      用等語，由此觀之，將上揭帳戶之存摺、提款卡、密碼等
      物提供予該詐欺集團使用者，應即為被告無疑。
（三）再由被告前開帳戶款項之進出資料可知，該帳戶在九十七
      年二月十五日提出八百零六元後，僅餘九十四元，迄九十
      七年三月二十二日存入一千元後，又於當日稍後時間領出
      一千元，仍餘九十四元，而丙○○隨即於翌日凌晨受騙匯
      款（臺灣桃園地方法院檢察署九十七年度偵字第一六九五
      七號卷第二十二頁），可見九十七年二月十五日提領八百
      零六元該次，意在將帳戶清空，而九十七年三月二十二日
      存、提一千元，則係在測試帳戶能否正常使用，對照被告
      於檢察官偵查中供稱：該帳戶九十六年十一月伊領完薪資
      後，就沒有再用了等語，足認被告係在九十七年二月十五
      日清空上開帳戶後，將帳戶交給該詐欺集團使用。
（四）按「行為人對於構成犯罪之事實，預見其發生而其發生並
      不違背其本意者，以故意論」，刑法第十三條第二項定有
      明文，查現今詐欺集團往往巧立名目，誘使被害人轉帳匯
      款至人頭帳戶，以遂行犯罪，並藉此隱蔽身份，逃避警員
      查緝，此種案件層出不窮，時有所聞，且經電視媒體、社
      會大眾長期報導、傳述結果，已係眾所週知之事實，是故
      ，個人帳戶不能隨意提供他人使用，已係一般人應有之認
      識，而被告在交付本件帳戶之存摺等物時，已為三十三歲
      之成年人，心智正常，對上開社會常態，依其年齡、智識
      及社會經驗，顯難諉為不知，其自有由上揭情事，而預見
      該詐欺集團在取得其帳戶存摺、金融卡後，有將之用於詐
      欺取財等違法情事之可能，然被告仍貿然將其帳戶存摺、
      金融卡等物提供給該詐欺集團使用，自足認定對被告而言
      ，縱使該詐欺集團果然藉其帳戶犯罪，亦不違背其本意，
      被告有幫助該詐欺集團犯詐欺取財罪之未必故意，應可認
      定。
（五）被告雖辯稱：伊將該帳戶的存摺、金融卡放在車子裡，九
      十六年底車子借給伊哥哥乙○○開的時候，在平鎮市○○
      路上被偷云云，且證人乙○○亦到庭附和其說，惟查，乙○○係於九十六年十二月十三日晚間八時五十七分因車輛
      失竊，而前往桃園縣政府警察局平鎮分局宋屋派出所報案
      ，有該分局九十八年一月十八日平警分刑字第０九八六０
      ０六五七九號函暨所附受理報案基本資料一份附卷可稽（
      審訴卷第三十八頁），而依上開渣打國際商業銀行覆函所
      示，被告上開帳戶曾於九十六年十二月十四日辦理印鑑、
      存摺遺失業務（臺灣桃園地方法院檢察署九十七年度偵字
      第一六九五七號卷第十九頁），被告在本院審理時復自承
      ：上開帳戶的掛失，是伊本人去辦的等語（本院卷第四十
      四頁），顯然被告在乙○○車輛失竊報案後翌日，即已將
      上開帳戶掛失，變更印鑑，並重新申辦存摺、金融卡使用
      ，亦即被告縱有該次遺失帳戶存摺、金融卡之情事，亦與
      本件詐欺集團使用其帳戶詐騙丙○○款項之犯行無關，是
      被告上揭所辯顯係卸責之詞，並無可採。
（六）綜上所述，本件事證已臻明確，被告犯行堪予認定，應依
      法論科。
三、查被告將其個人帳戶提供予本案之詐欺集團使用，並非直接
    參與該集團詐騙被害人之犯行，且被告對上揭犯罪，亦無為
    自己犯罪之意，其所為應僅止於對該集團之犯罪，提供構成
    要件以外之助力，係幫助犯。核被告所為，係犯刑法第三十
    條第一項前段、第三百三十九條第一項之幫助詐欺取財罪。
    被告為幫助犯，考量其犯行對該詐欺集團提供之助力有限，
    且替代性高，惡性不彰，爰依刑法第三十條第二項規定減輕
    其刑。爰審酌現今詐欺集團猖獗，一般民眾受此類不法集團
    詐騙、騷擾，甚至因此損失財物者，不勝枚舉，而被告隨意
    將自己之帳戶存摺、金融卡提供予詐欺集團使用，不僅使偵
    查機關無法透過帳戶追查提款人，益增破案困難，且往往間
    接造成被害人之鉅額金錢損失，適所以助長此類歪風，不宜
    輕縱，其犯罪之動機、目的，犯後飾詞推託，態度難謂良好
    ，檢察官具體求處有期徒刑五月，本院認為適當等一切情狀
    ，量處如主文所示之刑，並諭知易科罰金之折算標準，以示
    懲儆。被告交予該詐欺集團使用之帳戶存摺、金融卡均未扣
    案，衡諸該帳戶已被列為警示帳戶，無法使用，其存摺、金
    融卡已失其作用，亦無經濟價值，並無沒收實益，且為免執
    行困難，故不再宣告沒收，併此敘明。
據上論斷，應依刑事訴訟法第二百九十九條第一項前段，刑法第
三十條第一項前段、第二項、第三百三十九條第一項、第四十一
條第一項前段，刑法施行法第一條之一第一項、第二項前段，判
決如主文。
本案經檢察官邱文中到庭執行職務。
中    華    民    國    98    年    5    月    12    日
                刑事第五庭  審判長法  官   潘政宏
                                  法  官   張詠晶
                                  法  官   陳彥宏
上列正本證明與原本無異。
如不服本判決應於收受判決後10日內向本院提出上訴書狀，並應
敘述具體理由。其未敘述上訴理由者，應於上訴期間屆滿後20日
內向本院補提理由書(均須按他造當事人之人數附繕本)「切勿逕
送上級法院」。
                                  書記官   翁其良
中    華    民    國    98    年    5    月    12    日
論罪法條：刑法第339條第1項
中華民國刑法第339條
（普通詐欺罪）
意圖為自己或第三人不法之所有，以詐術使人將本人或第三人之
物交付者，處5 年以下有期徒刑、拘役或科或併科1 千元以下罰
金。
以前項方法得財產上不法之利益或使第三人得之者，亦同。
前二項之未遂犯罰之。


司法院資訊處製作；財團法人民間司法改革基金會備份。
